【裁判字號】    90,訴,91
【裁判日期】    900329
【裁判案由】    違反藥事法
【裁判全文】
臺灣屏東地方法院刑事判決                              九十年度訴字第九一號
    公  訴  人  臺灣屏東地方法院檢察署檢察官
    被      告  乙○○
右列被告因違反藥事法案件，經檢察官提起公訴（八十九年度偵字第四五七五號），
本院判決如左：
    主  文
乙○○明知為偽藥，而販賣，處有期徒刑肆月，如易科罰金，以佰元折算壹日。
    事  實
一、乙○○在屏東縣枋寮中興路二巷一號開設永安接骨所，於民國八十九年六月中旬
    某日，甲○○因身體酸痛，經朋友介紹至永安接骨所求診，楊邱復竟基於販賣偽
    藥之意思，將購自千慧有限公司（下稱千慧公司）而由百壽製藥廠有限公司（下
    稱百壽公司）製造之百壽烏藥順氣散、百壽四物丸等塑膠罐裝中藥，自行調劑而
    摻雜含有Ｈｙｄｒｏｃｈｌｏｒｏｔｈｉａｚｉｄｅ（利尿劑）及Ｄｉａｚｅｐ
    ａｍ（安眠鎮靜劑）、Ｉｎｄｏｍｅｔｈａｃｉｎ（止痛劑）等成分之西藥，再
    分裝成七天份，共二十一包中藥粉及中藥丸，以新台幣四百九十元之價格售予甲
    ○○服用，甲○○為長期服用及用藥安全之慮，遂將上開藥品送至屏東縣衛生局
    ，再轉送行政院衛生署藥物食品檢驗局檢驗，在前開藥品中檢測出含有利尿劑、
    止痛劑等多種西藥成分。同年十月廿日上午十時廿分許，經檢察官至永安接骨所
    搜所，扣得百壽公司製造之並未摻入任何西藥成分之中藥粉、丸廿九罐及顧客名
    冊廿三本。
二、案經屏東縣政府移送台灣屏東地方法院檢察署檢察官偵查起訴。
    理  由
一、訊據被告乙○○固不否認有將上開藥粉及藥丸販賣予甲○○之事實，惟矢口否認
    有何販賣偽藥之犯行，辯稱：永安接骨所係伊父親生前所經營，伊僅於下班後始
    在接骨所內幫忙，上開藥粉及藥丸係伊父親生前留下的，伊並不知含有西藥成份
    等語。
二、經查：(一)永安接骨所為被告乙○○所經營之事實，業據被告乙○○於偵查中供承
    明白，據其稱：永安接骨所係自七十年間開始經營，藥品是千慧公司賣給我的等
    語（見八十九年十一月二日偵查筆錄），且永安接骨所內牆上所懸掛之感謝狀二
    幀，感謝之對象均係乙○○，此有現場照片二幀在卷可稽，若如被告乙○○所辯
    伊僅係在接骨所內幫忙，何以感謝狀內均指明感謝之對象為被告乙○○？千慧公
    司何以將藥品賣予被告本人？是被告指稱伊非負責人云云，顯非實在。(二)被告乙
    ○○於偵查中自承：伊認為鐵桶較好打開，故將所購買之塑膠罐裝中藥拆開放入
    鐵桶內等語（見八十九年十一月二日偵查筆錄），則永安接骨所自百壽公司所購
    得之中藥粉、丸係由被告乙○○親自處理，應屬無疑。(三)被告所販賣予甲○○之
    上開藥粉及藥丸，經甲○○於八十九年七月一日送屏東縣衛生局後，再由屏東縣
    衛生局送請行政院衛生署藥物食品檢驗局檢驗結果，檢驗出含有Ｈｙｄｒｏｃｈ
    ｌｏｒｏｔｈｉａｚｉｄｅ（利尿劑）及Ｄｉａｚｅｐａｍ（安眠鎮靜劑）、Ｉ
    ｎｄｏｍｅｔｈａｃｉｎ（止痛劑）等西藥成份，此有行政院衛生署藥物食品檢
    驗局八十九年七月二十八日藥檢參字第八九一０三０八號檢驗成績書在卷可按，
    另檢察官嗣後在被告接骨所內查扣之百壽公司製造之百壽烏藥順氣散、百壽四物
    丸等罐裝中藥經送行政院衛生署藥物食品檢驗局檢驗，並未檢驗出含有西藥成分
    ，有行政院衛生署藥物食品檢驗局八十九年十二月二十日藥檢參字第八九一八八
    一三號檢驗成績書附卷足憑。被告乙○○既為永安接骨所之負責人，而前開中藥
    粉、丸復為其親自處理，則被告販予甲○○之中藥粉、丸含有西藥成分，自可推
    知被告係將原先購得中藥粉、丸，自行摻雜西藥，故該中藥粉、丸屬於藥事法第
    二十條第三款所稱之偽藥無誤。是被告辯稱不知何以含有西藥成分等語，顯為圖
    卸之詞，不足採信，本件事證明確，被告犯行應堪認定。
三、核被告乙○○所為，係犯藥事法第八十三條第一項之調劑偽藥罪及販賣偽藥罪。
    被告所犯上開兩罪之間，有方法結果之牽連關係，為牽連犯，應從情節較重之重
    販賣偽藥罪處斷。爰審酌被告品行、犯罪動機、手段、所生危害及其犯後態度等
    一切情狀，量處如主文所示之刑，並諭知易科罰金及其折算之標準。扣案之藥品
    部分經送檢驗結果並無摻入西藥成分，另部分並無送驗，並無證據足以證明係偽
    藥，至顧客名冊二十三本，係顧客前接骨之資料，與本件犯行無涉，自不得予以
    宣告沒收。
三、公訴人又以被告自不詳時日起至八十七年止另有多次販賣相同之偽藥予患有頭痛
    、胃痛、酸痛等身體病痛之顧客，因認其犯有藥事法第八十三條第一項之販賣偽
    藥罪嫌。惟查扣案之百壽公司製造之百壽烏藥順氣散、百壽四物丸等罐裝中藥經
    送行政院衛生署藥物食品檢驗局檢驗，並未檢驗出含有西藥成分，又本件並無查
    扣被告先前販賣之藥粉以供檢驗，自難以其最後一次所販賣之中藥粉、丸係偽藥
    即推論其以前後販賣之藥粉亦必然係偽藥，本件尚乏其他證據足以證明被告先前
    所販之藥粉係偽藥，此部分之犯罪即屬不能證明，惟公訴人認此部分與前開論罪
    科刑部分，具有連續犯之裁判上一罪關係，爰不另為無罪之諭知。
五、末按本件被告係於八十九年六月中旬某日，犯販賣偽藥罪，其法定最重本刑為五
    年以下有期徒刑，依修正前刑法第四十一條規定：犯最重本刑為三年以下有期徒
    刑以下之刑之罪，而受六月以下有期徒刑或拘役之宣告，因身體、教育、職業或
    家庭之關係，執行顯有困難者，得以一元以上三元以下折算一日，易科罰金。惟
    查上開刑法第四十一條，業經立法院修正並經總統於九十年一月十日公布，於同
    月十二日生效，依修正後之刑法第四十一條第一項前段規定：犯最重本刑為五年
    以下有期徒刑之罪，而受六個月以下有期徒刑或拘役之宣告者，得予以宣告易科
    罰金。另刑法第二條第一項前段之規定：行為後法律有變更者，適用裁判時之法
    律，但裁判前之法律有利於行為人者，適用最有利於行為人之法律，係採從新及
    從輕主義。本件新舊法比較結果，自以新法得易科罰金之規定，對被告較為有利
    ，故依從新主義，應依刑法第二條第一項前段之規定，適用上開修正後之刑法第
    四十一條第一項前段，依法宣告易科罰金，及易科罰金之折算標準，併此敘明。
據上論斷，應依刑事訴訟法第二百九十九條第一項前段，藥事法第八十三條第一項，
刑法十一條前段、第二條第一項前段、第四十一條第一項前段，罰金罰鍰提高標準條
例第二條，判決如主文。
本案經檢察官陳新君到庭執行職務。
中      華      民      國      九十      年      三    月    二十九    日
                                          臺灣屏東地方法院刑事第三庭
                                              審判長法  官  黃國永
                                                    法  官  陳姵君
                                                    法  官  余德正
右正本證明與原本無異。
對於本判決如有不服應於收受送達後十日內向本院提出上訴書狀上訴於台灣高等法院
高雄分院並按他造當事人之人數附具繕本。
                                                    書記官  曾文玲
中      華      民      國      九十      年      三    月    二十九    日
附錄本判決論罪之法條：
藥事法第八十三條第一項。
明知為偽藥或禁藥，而販賣、供應、調劑、運送、寄藏、牙保、轉讓或意圖販賣而陳
列者，處五年以下有期徒刑，得併科新臺幣十萬元以下罰金。


司法院資訊處製作；財團法人民間司法改革基金會備份。
